最高法院刑事判決　　　　　　　　　　　　　　　九十一年度台上字第五七五七號
　　上 訴 人　甲○○○○○○.
右上訴人因殺人案件，不服台灣高等法院台中分院中華民國九十一年七月十七日第二
審判決（九十一年度上訴字第八二一號，起訴案號：台灣台中地方法院檢察署九十年
度偵字第二０一三三號），提起上訴，本院判決如左：
    主  文
上訴駁回。
    理  由
按刑事訴訟法第三百七十七條規定，上訴於第三審法院，非以判決違背法令為理由，
不得為之。是提起第三審上訴，應以原判決違背法令為理由，係屬法定要件。如果上
訴理由狀並未依據卷內訴訟資料，具體指摘原判決不適用何種法則或如何適用不當，
或所指摘原判決違法情事，顯與法律規定得為第三審上訴理由之違法情形，不相適合
時，均應認其上訴為違背法律上之程式，予以駁回。本件原判決撤銷第一審關於上訴
人 甲○○○○○○ ○○○ ○○○○ （中文譯名離差）部分之科刑判決，改判仍論上訴人以殺人罪
，判處有期徒刑拾參年，並諭知應於刑之執行完畢或赦免後，驅逐出境。係依憑上訴
人於原審供認其正握扣案之尖刀砍殺被害人謝奕男時，雖未砍及謝奕男手持之木棍，
惟於謝奕男騎車離去時，其於距離謝奕男約三至四公尺之位置，將該尖刀擲向謝奕男
之事實，證人即泰國人NAENPHIMAI PRASIT （中文譯名巴西）證稱：上訴人自宿舍跑
出後，曾告知以刀砍殺謝奕男等語；證人SAENJOM PRAPHAI （中文譯名巴弟，下稱其
譯名）證稱：其在二樓看見上訴人正握尖刀，由上向下砍謝奕男胸前之部位，但不悉
有無砍及謝奕男，嗣謝奕男騎機車離去時，見其胸部流血，並曾聽上訴人自稱用刀丟
向謝奕男云云；同案被告SASIAN SAI CHON （中文譯名賽沖，下稱賽沖，業經原審維
持第一審諭知無罪之判決確定）於第一審調查時供稱：其目擊上訴人向謝奕男擲刀，
插到被害人之胸部等語；卷附上訴人所用尖刀所殘留之血跡與謝奕男血跡紗布，經送
內政部警政署刑事警察局鑑驗結果，認定扣案尖刀所殘留之血跡ＤＮＡ與謝奕男之Ｄ
ＮＡ型別相符之該局民國九十年十二月十九日（九十）刑醫字第二三四二五一號鑑驗
書、台灣台中地方法院檢察署檢察官督同法醫師相驗後製作之相驗屍體證明書、勘驗
筆錄、解剖報告書及刑案現場照片等證據資料，而為論斷，已敘述其所憑之證據及認
定之理由。而以上訴人否認殺人之辯解，與事實不符，為飾卸之詞，不足採信，在理
由內依憑調查所得證據，詳加指駁，並說明：（一）同案被告賽沖嗣於第一審審理時
改稱：其因先行離開，故未看見上訴人拿刀之情形云云，與其於調查時所供不符，應
為事後迴護之詞，不足採為有利上訴人之認定。（二）解剖報告書於解剖發現欄雖認
定：死者謝奕男致命傷為左上胸部銳器創一處，呈橫向，創傷深度走向以死者而言，
是由前往後、由右而左、由上往下，以反握刀把方式刺向死者；兇器末端呈尖銳、單
刃之銳器；刺入死者後，有兇器或身體之移動造成前方刺入之創口加大，因此心臟前
後之傷口大小會有差異等情；又檢察官起訴書雖亦認定上訴人係持尖刀站立於謝奕男
之右側，以尖刀刺擊謝奕男之左上胸部，深及心臟云云，然上訴人自始否認以反握刀
把之方式刺擊謝奕男之情事，且鑑定證人即法醫師許倬憲亦於第一審證稱：如距離近
，力道大，而於打鬥過程中移動身體，亦可能造成本件之刀創；又死者之傷口有加寬
之情形，應是刀子拔出時，移動所造成，而傷口呈現平滑完整，應為單純拔刀所致，
另因死者傷口甚大，並貫穿心臟，應會造成心律不整，影響心臟神經傳導及心臟跳動
，於瞬間倒地，無法使力，而以刀傷情形，亦須相當之力氣方能拔出刀子，正常狀況
下，應非死者自行拔刀，但每人中刀後之具體情況不同，以本件死者左胸中刀，且刀
刃向其右側，其左手有大量之血跡推斷，應係以左手壓住胸口，右手拔刀，造成傷口
寬度加大之可能，再命案現場留有二處血跡，相距五十公尺，兇刀所在位置在第一灘
血跡，如為兇手拔刀，依常理會將兇刀帶走或丟棄於離現場較遠之位置，故不排除死
者自己拔刀之可能性等語，足認上訴人擲刀刺中謝奕男胸部，及謝奕男自行拔出尖刀
之可能性並非完全不存在。（三）證人謝金盛於第一審調查時證稱：其衝出中泰料理
店時，見謝奕男騎機車歪來歪去，嗣即跌倒，其衝過去時，謝奕男胸口已流血云云；
證人即警員王慶龍、曾朝慶均證稱：兇刀於黎明路上尋獲，離謝奕男倒地位置約五十
公尺，當時僅看到一支兇刀，未有刀柄，渠等到現場時，死者身上並無兇刀等語，顯
見謝奕男於中刀及拔出尖刀後，仍存有相當之意識及力量，足以騎乘機車行進相當之
距離，參以上訴人自承：丟出尖刀後旋即逃離現場等語，苟謝奕男身上之尖刀係上訴
人所拔出，衡諸常情，上訴人為免犯行曝光，應將拔出之兇刀攜離現場始行丟棄，不
致丟棄於第一灘血跡處，足認謝奕男確係中刀後自行將尖刀拔出。況如上訴人以反握
刀把之方式，將尖刀刺入謝奕男胸部，應可能自行拔出該尖刀，本案既係謝奕男自行
拔出尖刀，益證上訴人並非以反握刀把之方式刺擊謝奕男，而係於正握刀把砍殺謝奕
男未果後，再於短距離內，以相當之力道朝謝奕男扔擲，致刺中謝奕男之胸部，造成
謝奕男嚴重之刀創。（四）扣案之尖刀尖銳而鋒利，而人體之胸腔部位內有心臟、肺
臟等重要之器官，如受外力或銳器攻擊，客觀上足以危害生命，上訴人持扣案之尖刀
砍擊謝奕男之胸部，其主觀上欲殺害謝奕男之犯意，至為明顯。雖因其尖刀僅砍中謝
奕男手持之木棍，惟其接續持該尖刀於三至四公尺之短距離內，以相當之力道，朝謝
奕男扔擲，並射中其胸部，深及心臟，更為殺人犯意之延續，益證上訴人自始即存有
殺人犯意。至上訴人雖稱：謝奕男當時係背部朝伊，故該尖刀不可能擲中胸部，本件
應係同案被告賽沖所為云云，惟上訴人就上開砍殺被害人之歷程，所供前後不一，且
參酌前揭同案被告賽沖及證人巴弟之證詞，被害人遭上訴人砍殺時，應非坐於其所騎
乘之機車車上，而係遭上訴人砍殺一刀未中後不敵，欲靠近其所騎乘之機車離去時，
遭上訴人所丟擲之凶刀刺中胸前致生本件死亡之結果，而被害人謝奕男既係因遭上訴
人及同案被告賽沖等人於混亂中砍殺毆打，欲騎乘機車離去，如以為仍被追打，衡情
於上車前，應會轉身抵擋，則其轉身面向上訴人時，遭上訴人擲刀射中胸前，應符實
情。（五）內政部警政署刑事警察局九十年十二月三日（九十）刑醫字第二二二二九
五號鑑驗書之鑑驗結果，扣案另把尖刀雖檢測出有血跡反應，惟經抽取ＤＮＡ檢測，
並未檢出型別，堪認該尖刀並無遭上訴人或其他人用以殺害被害人謝奕男之情之理由
。從形式上觀察，原判決並無違背法令之情形存在。上訴意旨置原判決所為明白論斷
於不顧，專憑其個人之意見，就原判決理由已經詳細說明之事項，及原審採證認事之
職權行使，漫事爭執，或泛言原判決有適用法則不當、違背證據法則及應於審判期日
調查之證據而未予調查之違誤，難認已符合首揭法定之第三審上訴要件。又查：（一
）原審審理時已依法指定辯護人即原審公設辯護人郭博益為上訴人辯護，且該公設辯
護人於原審審判期日，亦為上訴人辯護如其九十一年七月一日辯護書所載，有該辯護
書及原審九十一年七月三日審判筆錄可按；再有罪判決書之主文及理由，依刑事訴訟
法第三百零九條及第三百十條之規定，無須記載辯護人之辯護內容，上訴意旨主張原
判決主文內未列載公設辯護人之辯護意旨，亦未於理由內說明，且公設辯護人亦未為
上訴人提出辯護書及調查證據狀，有所違誤云云，顯非依據卷內資料執為指摘之合法
第三審上訴理由。（二）證據之取捨與事實之認定，為事實審法院之職權，倘其採證
認事並不違背證據法則，即不得任意指為違法；又是否命證人與被告對質，或為測謊
、比對指紋等鑑定，審理事實之法院本有裁酌之職權。原判決已說明其就案內所有證
據，本於調查所得心證，認定上訴人應負殺人罪責之理由，並敘明上訴人否認有殺人
犯行之辯解，為飾卸之詞，與事實不符，不足採信之理由，又原判決既認依憑上開證
據，上訴人應負之罪責，已臻明確，且同案被告「賽沖」於第一審調查時所供綦詳，
又無積極證據足認其陳述有虛偽不實之情事，則原審雖未命為對質，或實施測謊、比
對指紋等鑑定，且未說明無須為上開調查之理由，亦與判決理由不備之違法情形，不
相適合，上訴人自不得執此指摘，資為適法之第三審上訴理由。其上訴違背法律上之
程式，應予駁回。
據上論結，應依刑事訴訟法第三百九十五條前段，判決如主文。
中      華      民      國    九十一    年      十      月      九      日
                              最高法院刑事第十庭
                                  審判長法官  邵  燕  玲
                                        法官  吳  昆  仁
                                        法官  陳  世  雄
                                        法官  惠  光  霞
                                        法官  郭  毓  洲
      右正本證明與原本無異
                                              書  記  官
中      華      民      國    九十一    年      十      月    二十三    日
